【裁判字號】    97,簡上,68
【裁判日期】    971106
【裁判案由】    竊盜
【裁判全文】
臺灣苗栗地方法院刑事判決              97年度簡上字第68號
上  訴  人
即  被  告  乙○○
                  （現另案於臺灣臺中監獄苗栗分監執行中）
輔  佐  人
即被告之妹  甲○○
指定辯護人  本院公設辯護人丙○○
上列上訴人即被告因竊盜案件，不服本院苗栗簡易庭中華民國97
年7 月7 日97年度苗簡字第580 號第一審刑事簡易判決（聲請簡
易判決處刑案號：臺灣苗栗地方法院檢察署97年度偵字第2063號
），提起上訴，本院管轄之第二審合議庭判決如下：
    主  文
原判決撤銷。
乙○○犯竊盜罪，累犯，處有期徒刑貳月，如易科罰金，以新臺
幣壹仟元折算壹日。
    事  實
一、乙○○患有慢性精神分裂病、妄想型，其知覺、理會、判斷
    作用及自由決定意思之能力等心智功能有限，致其辨識行為
    違法之能力或依其辨識而行為之能力，顯著降低，為有精神
    障礙之人。其曾於民國91年間因殺人未遂案件，經臺灣高等
    法院以91年度上訴字第3050號判決判處有期徒刑4 年確定；
    又因竊盜案件，經臺灣桃園地方法院以90年度易字第1787號
    判決判處有期徒刑8 月確定；再因妨害自由案件，經本院以
    91年度訴字第42號判決判處有期徒刑5 月確定，上開3 罪並
    經臺灣高等法院以92年度聲字第790 號裁定定應執行刑為有
    期徒刑4 年10月確定，於95年9 月28日縮短刑期假釋出監並
    交付保護管束，而於96年8 月15日假釋期滿未經撤銷，視為
    執行完畢。詎乙○○不知警惕行止，於97年4 月30日下午1
    時許，在丁○○所開設位於苗栗縣公館鄉○村○○路229 號
    之「自由聯盟生鮮超市」內，基於意圖為自已不法所有之犯
    意，以將店內商品置入手提袋內之方式，徒手竊取該店內商
    品軒尼詩洋酒2 瓶（價值新臺幣2200元）。得手後，正欲騎
    乘機車離去之際，為丁○○發覺而報警查獲。
二、案經丁○○訴由苗栗縣警察局苗栗分局報請臺灣苗栗地方法
    院檢察署檢察官偵查後聲請簡易判決處刑。
    理  由
一、被告以外之人於審判外之陳述，雖不符前4 條之規定，而經
    當事人於審判程序同意作為證據，法院審酌該言詞陳述或書
    面陳述作成時之情況，認為適當者，亦得作為證據，刑事訴
    訟法第159 條之5 第1 項定有明文。本件被告、辯護人及檢
    察官對本院所引審判外陳述證據，均同意作為本案證據使用
    ，本院審酌各該證據作成之情況，並無不法取供等非任意性
    事由，認為適當，爰依刑事訴訟法第159 條之5 第1 項作為
    本案證據使用。
二、上開事實，業據被告乙○○迭於警詢、偵查中及本院審理時
    坦承不諱，核與證人即被害人丁○○於警詢時所指述情節相
    符，並有贓物認領保管單1 紙、失竊現場及贓物照片4 張附
    卷可資佐證，足認被告上開自白核與事實相符，堪以採信。
    從而，本案事證明確，被告竊盜之犯行洵堪認定，應依法論
    科。
三、核被告乙○○所為，係犯刑法第320 條第1 項之竊盜罪。其
    前有如事實欄所載之前案科刑及執行紀錄，甫於96年8 月15
    日假釋期滿未經撤銷，視為執行完畢等情，有卷附臺灣高等
    法院被告前案紀錄表可稽，其於有期徒刑執行完畢後，5 年
    以內故意再犯本件有期徒刑以上之刑之罪，應依刑法第47條
    第1 項規定，論以累犯，並加重其刑。再被告患有慢性精神
    分裂病，經診斷為慢性精神分裂病、妄想型，為輕度精神障
    礙患者，有長期精神科病史，並有接受門診藥物治療，其精
    神病症狀雖有改善，但其智能有明顯衰退，以致其認知、判
    斷、自我控制能力受損，故目前個案之精神狀況為雖可辨識
    其行為違法，但依其辨識而行為之能力顯著減低等情，有財
    團法人為恭紀念醫院97年5 月9 日（97）為恭醫字第097000
    0370號函檢附之為恭紀念醫院精神醫療中心司法鑑定報告書
    1 份在卷可稽（見本案卷第37至40頁），則被告既因罹患慢
    性精神分裂症，目前精神狀況為雖可辨識其行為違法，但依
    其辨識而行為之能力顯著減低，堪認其行為時，已因疾病而
    顯著降低其辨識行為違法之能力或依其辨識而行為之能力，
    爰依刑法第19條第2 項之規定減輕其刑，並依法先加後減之
    。
四、原審以被告犯行明確，予以論罪科刑，固非無見。惟查，被
    告患有慢性精神分裂病、妄想型，導致其識別行為違法或依
    其識別而行為之能力顯著減低等情，已如前述，原審漏未審
    酌及此，未能依刑法第19條第2 項之規定減輕其刑，容有未
    洽。被告以原審未審酌其有精神障礙為由而提起上訴，請求
    減輕其刑，為有理由，自應由本院將原判決撤銷改判。爰審
    酌被告患有上開精神病症，致其控制力欠佳而貪圖私慾，竊
    取被害人丁○○所管領之財物，侵害被害人財產上權益，對
    於社會治安及民眾財產安全產生危害，惟念其所竊取物品之
    價值非鉅，被害人已領回失竊物品，未產生實質損害，犯罪
    手法尚屬平和，犯後坦承犯行，態度良好，並考量其犯罪動
    機、目的、生活狀況、智識程度等一切情狀，量處如主文第
    2 項所示之刑，並諭知易科罰金之折算標準。
據上論斷，應依刑事訴訟法第455 條之1 第1 項、第3 項、第36
9 條第1 項前段、第364 條、第299 條第1 項前段，刑法第320
條第1 項、第47條第1 項、第19條第2 項、第41條第1 項前段，
刑法施行法第1 條之1 第1 項、第2 項前段，判決如主文。
本案經檢察官黃俊鳴到庭執行職務。
中    華    民    國    97    年    11    月    6    日
              刑事第三庭  審判長法  官  柳章峰
                                法  官  顏苾涵
                                法  官  林佩儒
以上正本證明與原本無異。
不得上訴。
                                書記官  陳玲君
中    華    民    國    97    年    11    月    6    日
附錄本案所犯法條：
刑法第320條第1項：
意圖為自己或第三人不法之所有，而竊取他人之動產者，為竊盜
罪，處5 年以下有期徒刑、拘役或500 元以下罰金。


司法院資訊處製作；財團法人民間司法改革基金會備份。
